【裁判字號】    97,上,447
【裁判日期】    980325
【裁判案由】    履行契約
【裁判全文】
臺灣高等法院民事判決                   97年度上字第447號
   上  訴  人  汎銘企業股份有限公司
   法定代理人  乙○○
   訴訟代理人  黃淑芬律師
   被上訴  人  新竹市環境保護局
   法定代理人  甲○○
   訴訟代理人  楊隆源律師
上列當事人間請求履行契約事件，上訴人對於中華民國97年3 月
31日臺灣新竹地方法院95年度訴字第749 號第一審判決提起上訴
，本院於98年3月11日言詞辯論終結，判決如下：
    主  文
原判決廢棄。
被上訴人在第一審之訴及假執行之聲請均駁回。
第一、二審訴訟費用由被上訴人負擔。
    事實及理由
一、被上訴人主張：被上訴人於92年9月1日公開招標採購一般規
    格履帶式推土機，上訴人以新臺幣（ 下同）595萬元得標，
    嗣於同年月10日與被上訴人訂立「購置履帶式推土機」契約
    ，並於93年2 月20日交付推土機一台經被上訴人驗收無訛，
    且出具保固書及繳交保固保證金59,500元予被上訴人，保證
    自驗收合格日起一年內，在正常操作使用情形下對推土機本
    身之結構、零組件負責保固1年，保固期間自93年2月20日至
    94年2 月19日止，保固期間如有故障，上訴人應負責免費修
    復或更換新品，故系爭推土機瑕疵發生時，如得更換零件新
    品即可排除故障，則更換零件新品即可；惟若更換零件新品
    仍無法排除故障，甚至無法更換零件新品時，上訴人應更換
    推土機整台新品，以履行保固責任。然被上訴人於驗收後交
    由相關人員實際操作，自93年3月2日起，系爭推土機即陸續
    發生引擎冷卻散熱器冷卻液洩漏、引擎自動熄火及行進控制
    桿故障等瑕疵，期間上訴人雖曾派員修復均不得，被上訴人
    乃於93年4 月30日書面催告上訴人修復瑕疵及修復期間不應
    列入保固期間；上訴人至93年5 月18日始將瑕疵修復，嗣被
    上訴人於93年6 月29日以書面通知上訴人：依合約第16條約
    定，本件保固期間延長18日即至94年3 月10日止。詎系爭推
    土機於93年7 月14日再次發生冷卻液洩漏、水溫過高等故障
    ，被上訴人於93年7 月19日書面催告上訴人修復瑕疵及修復
    期間不列入保固期間計算，上訴人遲遲無法修復，被上訴人
    於94年2月5日再次函知上訴人因上開故障迄未修復，被上訴
    人擬依政府採購法規定公告限定上訴人1年內不 得參加投標
    或作為決標對象或分包廠商，上訴人嗣於94年3月1日以汎企
    字第940301號致函被上訴人承認系爭推土機瑕疵，並向被上
    訴人致歉，將於94年3 月31日前修復云云，被上訴人遂於94
    年3月18日發函通知延展修復期限至94年3月31日止。然上訴
    人屆期並未修復，被上訴人召集兩造於94年4 月29日辦理會
    勘，結論為：上訴人應於94年6 月15日前完全修復，上訴人
    亦同意延長本件保固期限1年為94年6月15日至95年6 月14日
    止。終因系爭推土機乃上訴人向國外廠商所購買，國外廠商
    不願配合，上訴人本身並無充足維修能力，致上開瑕疵至上
    訴人94年6 月20日致函被上訴人時仍未修復，則上訴人依約
    應負保固責任。系爭推土機有冷卻液洩漏、水溫過高、行進
    控制桿故障等瑕疵，應係結構具有瑕疵所致，上訴人無法修
    復瑕疵，乃給付不能， 爰依民法第226條第1項、第256條等
    規定解除本件買賣契約， 被上訴人以97年1月18日準備書狀
    之送達作為解除契約之意思表示送達，買賣契約既已解除，
    被上訴人爰請求上訴人返還其所受領之價金595萬元 及自97
    年1月19日起算法定遲延利息等情【 被上訴人在原審另有備
    位主張：若其不得解除買賣契約，聲明請求上訴人應給付被
    上訴人如原審卷第9-10頁 附件一所示之全新履帶式推土機1
    台；如被上訴人無法給付者， 應給付被上訴人595萬元及自
    起訴狀繕本送達翌日起算之法定遲延利息一節，已經被上訴
    人在本審中撤回起訴，見本院卷第72頁反面】。
    被上訴人在本審聲明：上訴駁回。
二、上訴人則以：(一)系爭保固書僅為兩造間系爭買賣合約額外延
    長物之瑕疵擔保期間，性質上不能獨立於主約，是被上訴人
    雖依保固書請求進而主張給付不能，惟仍不能脫離主約之約
    定。上訴人於93 年2月20日將系爭推土機交付被上訴人，並
    經被上訴人當天驗收規格說明書、當場測試功能及操作無訛
    ，被上訴人主張物有瑕疵，即應舉證證明系爭推土機之瑕疵
    於危險移轉時即已存在。另被上訴人亦應就其主張系爭推土
    機已形同廢物無法使用，及瑕疵非屬被上訴人人為操作不當
    等節負舉證責任。(二)兩造間為買賣契約，應受民法買賣篇物
    之瑕疵擔保約定之拘束，被上訴人遲至97年1月18 日始以書
    狀表示解除契約，已逾越民法第365條第1項規定之6 個月除
    斥期間，不生解除之效力。(三)系爭推土機因被上訴人保管不
    當已經嚴重毀損難以修復，此由雙方於97年8月14 日會勘系
    爭推土機之現況，由照片即可觀知被上訴人未以大型防水帆
    布或強韌塑膠套予以防護，竟怠於為之，讓系爭推土機日晒
    風吹、大雨侵蝕，以及置放垃圾場地之嚴重沼氣侵蝕，致推
    土機嚴重鏽蝕不堪使用，無法修復，被上訴人明顯保管不當
    ，可見此並非可歸責於上訴人致給付不能。(四)本件如被上訴
    人得主張民法第226條第1項之給付不能者，則被上訴人就損
    害之發生與擴大亦與有過失等語抗辯。聲明：(一)原判決廢棄
    。
    (二)被上訴人在第一審之訴及其假執行之聲請均駁回。
三、兩造不爭執之事實：
  (一)被上訴人於92年9月1日公開招標採購一般規格購履帶式推土
    機1台，上訴人以595萬元得標，兩造並於同月10日訂立購置
    履帶式推土機契約， 上訴人嗣由日本進口系爭推土機1台，
    並於93年2月5日發函通知被上訴人將交付請求辦理驗收一節
    ，其後上訴人93年2月20日交付系爭推土機1台及其規格說明
    書，被上訴人同意辦理驗收，上訴人另出具保固書及繳交保
    固保證金59,500元，保固書載明：「一貴局購置履帶式推土
    機壹台， 本公司保證自驗收合格日起1年內，在正常操作使
    用情形下對推土機本身之結構、零組件負責保固1年， 在保
    固期間如有故障，本公司負責免費修復或更換新品，但故障
    或損壞如係因貴局人為操作不當或未依原廠規格進行維修所
    致、或未使用原廠零配件致推土機功能減損者，本公司將不
    負保固責任。二保固期間自93年2月20日起至94年2月19日止
    」等語，有公開招標公告資料、上訴人93年2月5日93汎企字
    第93 006號函、兩造間購置履帶式推土機契約書、被上訴人
    93年2月20日驗收紀錄、上訴人出具之保固書及、 保固保證
    金收據等件可按（原審卷第11-23、107頁）
  (二)系爭推土機於93年3月2 日至同年4月30日間發生冷卻液洩漏
    、水溫過高及控制桿故障等情形，經被上訴人於93 年4月30
    日發函通知上訴人，上訴人就上開故障迨93年5月18 日修復
    完成，並同意保固期間延長18 日至94年3月10日止，此有被
    上訴人93年4月30 日竹市環六字第0930600250號函、被上訴
    人93年6月29 日竹市環六字第0930010750號函、上訴人維修
    紀錄等件足憑（原審卷第25-26、72頁）。
  (三)其後，系爭推土機於93年7月14日至同年11月12 日間又發生
    引擎冷卻散熱器冷卻液及操作油溫度過高、推土機無法前進
    後退等故障，因上訴人未修復，被上訴人於94年2月5日發函
    通知上訴人：因上訴人未善盡履行保固責任，被上訴人依政
    府採購法規定公告限定上訴人1 年內不得參加投標或作為決
    標對象或分包廠商，並逕行動用保固保證金另請第三人辦理
    修復；上訴人則於94年3月1日覆函表示：「系爭推土機於操
    作時發生控制桿故障、冷卻液及操作油溫度過高現象久未修
    復，深表歉意……預定最慢同年3 月底可將所有問題解決」
    ；被上訴人復於94年3月18 日發函通知上訴人同意延展修復
    期限至94年3月31 日，逾期逕依政府採購法規定公告限定上
    訴人1 年內不得參加投標或作為決標對象或分包廠商，並逕
    行動用保固保證金另請第三人辦理修復。然上訴人亦未於94
    年3月31日修復，兩造因而於94年4月29日會勘達成下列結論
    ：上訴人應於94年6月15 日前完全修復系爭推土機，修復期
    間不計入保固期限，延長保固期限延長為自94年6月15 日至
    95年6月14日止。上訴人其後於94年6月20日致函被上訴人表
    示：因國外原製造廠商配合度因素，致該履帶式推土機之故
    障一時無法完全排除，請再給一些時間儘速修復云云，有兩
    造之各次函件、現場會勘紀錄、系爭推土機之照片及上訴人
    之維修紀錄等件可稽（原審卷第27-37、72頁）。
  (四)系爭推土機經兩造於97年8月14日共同會勘，現況如卷附照
    片所示（本院卷第39-47頁），兩造均承認系爭推土機之瑕
    疵原因無法送鑑定在卷（本院卷第73、74頁）。
四、本件重要爭點在於：
  (一)系爭保固書之法律性質為何？
  (二)系爭推土機是否有故障？是否為上訴人保固責任之範圍？
  (三)被上訴人主張：上訴人無修復系爭推土機之能力，依保固書
    之約定為給付不能，被上訴人據以解除本件買賣契約，是否
    合法？
五、系爭保固書之法律性質為何？
  (一)按契約之給付義務群，在法律上可概分為三：主給付義務、
    從給付義務及附隨義務：
    1.在現行民法中，債之關係類型係取決於主給付義務，即主
      給付義務係債之關係固有、必備之要素，並以資決定債之
      關係類型之基本義務。
    2.從給付義務不具有獨立意義，惟具有補助主給付義務之功
      能，存在目的不在決定債之關係類型，而是在確保債權人
      之利益能夠獲得最大的滿足，基於法律明文或當事人約定
      或基於誠信原則，如：債權讓與人應將證明債權之文件交
      付受讓人，並告以主張該債權所必要之一切情形（民法第
      296 條，告知義務），名馬之出賣人應交付血統證明書等
      。
    3.附隨義務係因債之關係發展過程中，依情形尚會發生其他
      為促進實現主給付義務，使債權人之給付利益獲得最大可
      能之滿足（輔助功能），或為維護他方當事人人身或財產
      上利益（保護功能）【德國判例學說上稱之為完整利益或
      維持利益】之義務，如：雇主應為受僱人加入勞工保險（
      照顧義務），出賣人於交付標的物前應妥為保管（保管義
      務），電腦工程師不得洩漏公司開發新產品之機密（保密
      義務），醫生手術時不得遺留紗布於體內（保護義務）等
      ，此類義務係以誠實信用原則為依據，為通說所承認。
    有關主給付義務與附隨義務之區別，可分三點觀察：(1)主給
    付義務自始確定，並決定債之關係類型。附隨義務則係隨著
    債之關係的發展，於個別情況要求當事人之一方有所作為或
    不作為，以維護相對人之利益，於任何債之關係均可發生。
    (2)主給付義務構成雙契約之對待給付，一方當事人於他方當
    事人未為對待給付前，得拒絕自己之給付。然附隨義務原則
    上非屬對待給付，不能發生同時履行之抗辯。(3)主給付義務
    之不履行，債權人得解除契約。而附隨義務之不履行，債權
    人原則上不得解除契約，但得就其所受損害，依不完全給付
    之規定請求損害賠償。
  (二)查被上訴人公開招標欲購買履帶式推土機，嗣上訴人以 595
    萬元價格得標，兩造並於92 年9月10日簽訂「購置履帶式推
    土機」契約書，約定由被上訴人向上訴人以595 萬元之價格
    購買履帶式推土機1 台，此有公開招標及契約書附卷（原審
    卷第11、14-22 頁），自契約書內並無特定履帶式推土機之
    內容，兩造復陳明本件買賣標的物推土機乃一般規格在卷（
    原審卷第76、84頁），足資認定：兩造間係買賣法律關係，
    各自所負之主給付義務為： 上訴人交付履帶式推土機1台，
    被上訴人交付買賣價金595萬元； 買賣標的物既為一般規格
    ，則應屬種類之債。依契約書第6條第1項約定，上訴人應於
    簽約日起150日曆天（即92年9月10日起至93年2月6日止）內
    交貨，上訴人因而於屆滿前之93年2月5日發函通知被上訴人
    欲交付廠牌Vema TQ230C 型履帶式推土機之情，請求辦理驗
    收，嗣於93年2 月20日上訴人交付上開廠牌、引 擎型號 為
    Cummins NT855之推土機1台及該推土機之規格說明書文件予
    被上訴人，業經被上訴人同意辦理驗收，有上訴人之函件及
    驗收紀錄足憑（原審卷第13、23頁），堪認：兩造間原係種
    類之債，於93年2 月20日上訴人交付特定之系爭推土機予被
    上訴人受領，自此成為特定之債。又自上開被上訴人之驗收
    紀錄上記載「驗收經過：經現場比對合約各項規格、海關進
    口證明、原處出廠證明及合約規定之配件，均符合合約規定
    與要求後同意辦理驗收」（原審卷第23頁），可知被上訴人
    在受領系爭特定推土機之驗收，僅形式上比對合約各項規格
    及配件、進口文件、出廠證明等文件而已。 再依契約第5條
    第1項第1款約定，被上訴人係於驗收合格後一次付款，本件
    上訴人對於被上訴人付款一節從未爭執，足見兩造就本件買
    賣契約之履行，上訴人已盡其交付並經被上訴人受領之特定
    推土機1台之主給付義務， 暨交付系爭推土機相關規格、出
    廠證明等文件之從給付義務；被上訴人則已盡其交付買賣價
    金之主給付義務。
  (三)再查上訴人於93年2月20 日出具保固書載明：「一貴局購置
    履帶式推土機壹台，本公司保證自驗收合格日起1 年內，在
    正常操作使用情形下對推土機本身之結構、零組件負責保固
    1 年，在保固期間如有故障，本公司負責免費修復或更換新
    品，但故障或損壞如係因貴局人為操作不當或未依原廠規格
    進行維修所致、或未使用原廠零配件致推土機功能減損者，
    本公司將不負保固責任。二保固期間自93年2 月20日起至94
    年2月19日止」等語（原審卷第24 頁），並依兩造間契約書
    第10條第1項第2款約定繳交總額1%之保固保證金59,500元，
    再參契約書同條第3項第2款：保固保證金於保固期滿且無待
    解決事項後30日內發還之約定，有保固保證金收據可按（原
    審卷第107頁）；另輔以被上訴人發函中一再提及：「…未
    善盡履行保固責任…將逕行動用保固另請第三人修復」（原
    審卷第28、31頁）等情，可見：上訴人係保證於保固書所約
    定期間內，就系爭推土機在正常操作情形下，有關系爭推土
    機之結構、零組件負免費（無償）修復或更換新品之修繕義
    務；若上訴人於保固期間有未盡無償修復或更換新品之修繕
    義務者，則被上訴人可逕行動用保固保證金自行覓找第三人
    修復，以保固保證金擔保上訴人盡其保固期間之修繕責任。
    是參照上開有關契約之給付義務類型，上訴人出具保固書承
    諾所負之上開無償修復系爭推土機在正常操作下有關結構、
    零組件之修繕責任，性質上應屬於：為使被上訴人之給付利
    益獲得最大滿足或維護被上訴人對系爭推土機使用利益之附
    隨義務，此亦為被上訴人所主張者（原審卷第49頁）。
  (四)再細究上訴人所負保固書責任，係就其交付系爭推土機時起
    至所載保固期間止，在被上訴人正常操作下有關結構、零組
    件之瑕疵負無償修繕義務，可見其不僅就法律所定交付系爭
    推土機時無瑕疵負物之瑕疵擔保責任外，尚擴及至保固期間
    內所生之瑕疵，使上訴人延長在保固期間內亦有維護系爭推
    土機具備通常效用之責任；除非上訴人舉證證明系爭推土機
    在保固期間內之瑕疵係因被上訴人非正常操作、未依原廠規
    定之保養維修、未使用原廠配件所致者，否則上訴人均擔保
    在保固期間內之結構、零組件之瑕疵負（無償）修復瑕疵之
    責任，而較民法針對出賣人應負物之瑕疵擔保責任時，買受
    人僅得依民法第365條規定之解除契約、 減少價金之法律效
    果，依約定增加向出賣人請求無償修復瑕疵之法律效果。易
    言之，上訴人應負之保固書責任擴大及強化上訴人應負之物
    之瑕疵擔保責任，然其法律性質上仍屬物之瑕疵擔保責任，
    應無疑義。
  (五)承前所述，系爭推土機於上訴人在93年2月20 日交付並由被
    上訴人受領後，已為特定之債，而非種類之債；上訴人出具
    之保固書本質上既仍為物之瑕疵擔保責任，則保固書上所謂
    針對推土機之結構、零組件在保固期間內如有故障，上訴人
    負有無償修復或更換新品之責任，上開所謂更換新品」，被
    上訴人自無可能請求上訴人另行交付無瑕疵之 推土機1台，
    而係指「更換零組件」而言，是被上訴人指稱：上訴人依此
    保固書負有另行交付無瑕疵之推土機1台，顯有誤解。
六、系爭推土機之故障是否有故障？是否為上訴人保固責任之範
    圍？
  (一)查兩造同意將上訴人應負之保固責任期限延長至95 年6月14
    日止，此為兩造不爭執之事實。依系爭推土機之現況已無法
    送鑑定判斷瑕疵原因，為兩造所所不爭執，則本院僅得依卷
    附證據判斷在95年6月14日前曾發生之瑕疵原因為何？
    1.被上訴人於93年2月20日受領系爭推土機後，於93 年3月2
      日至同年4月30 日間發生：(1)引擎冷卻散熱器冷卻液洩漏
      、引擎自動熄火；(2)引擎冷卻散熱器冷卻液無洩漏但會減
      少；(3)可前進但無法倒車等故障。上開故障之原因在於：
      (1)因引擎冷卻器下方保護鋼板推損，以致引擎冷卻散熱器
      淺水閥門損壞，冷卻液洩漏，因而使引擎溫度升高，致引
      擎保護系統啟動，強迫引擎熄火，故上訴人更換保護鋼板
      及洩水閥門並補足冷卻液予以解決。(2)引擎冷卻散熱器壓
      力蓋損壞，導致冷卻液掉蒸發而減少，經上訴人更換壓力
      蓋後解決。(3)系爭推土機無法倒車，係因行進控制桿故障
      ，送回原廠檢修予以修復，此有上訴人之維修紀錄足憑（
      原審卷第72頁）。上訴人在修繕時縱未指摘被上訴人有未
      正常操作之情，自上開維修紀錄足認瑕疵係肇因於引擎冷
      卻散熱器下方之保護鋼板、洩水閥門、壓力蓋及行進控制
      桿等零組件故障所致，均由上訴人更換上開零組件後排除
      瑕疵。
    2.系爭推土機嗣於93年7月14日至同年11月12 日間發生：(1)
      引擎冷卻散熱器冷卻液及操作油溫度過高；(2)推土機無法
      前進後退等故障。上開故障之原因在於：(1)因引擎冷卻散
      熱器與操作油冷卻器距離很近，所以當兩者之間的縫隙被
      砂土等雜物阻塞時，引擎冷卻散熱風扇的風無法有效將熱
      量帶走，致使引擎冷卻散熱器冷卻液及操作油溫過高，經
      更換新製引擎冷卻散熱器及操作油冷卻器，並將操作油冷
      卻器移至推土機後方位置。(2)行進控制桿故障，送回原廠
      檢修，並訂購檢測電腦，亦有上訴人之維修紀錄可按（原
      審卷第72頁 ），足見：上開2項瑕疵係肇因於引擎冷卻散
      熱器與操作油冷卻器之設計不當、行進控制桿零組件故障
      所致。
    3.系爭推土機之行進控制桿經拆下送回國外原廠檢修，原廠
      並寄一組新的行進控制桿，上訴人訂購之檢測電腦亦於94
      年3月20日到貨後至94年3月30日前，(1)上訴人就系爭推土
      機雖安裝新的行進控制桿，作行進控制桿感測器標定後使
      用1 小時，其後引擎溫度正常操作油溫度似乎過高，使用
      溫度計實際量測時發現溫度正常，經判斷確定為操作油溫
      度感測器故障，遂通知國外原廠提供零件。(2)迨安裝新的
      操作油溫度感測器，作行進控制桿感測器標定後使用2 小
      時，引擎溫度正常、操作油溫度正常，但隨後控制系統即
      當機，重新作行進控制桿感測器之標定流程時，油門最小
      位置之電壓值即不在正常範圍內。如無法重新標定行進控
      制桿感測器，則推土機無法行走，上訴人將相關檢測結果
      及情形告知原廠，其後均未獲得原廠具體及正確之回應，
      亦據上訴人在維修紀錄上載述綦詳（原審卷第72-73 頁）
      。
    4.再參上訴人於94年6月20 日所發函件中亦陳述：「本案目
      前因原製造廠配合度之因素，而致使該履帶式推土機之故
      障一時無法完全排除」等語（原審卷第33頁）；上訴人於
      原審中亦自承：系爭推土機仍因不明原因無法使用；仍在
      與原廠溝通，但原廠未回覆，且不提供零件，所以無法維
      修，確定無法修復；因為不知道推土機之瑕疵原因，原廠
      亦置之不理在卷（原審卷第76、88、116頁）， 足見至上
      訴人應負之保固期間屆滿日95年6月15日止， 系爭推土機
      確存有無法行走不具備通常效用之情事。並自前揭維修紀
      錄堪認系爭推土機之操作油溫度感測器、行進控制桿感測
      器及油門等零組件，無法互相配合運作，因認有結構上之
      瑕疵。
    5.上訴人雖抗辯：被上訴人應舉證證明係在其正常操作下，
      系爭推土機有無法前進後退、冷卻散熱器及操作油溫過高
      等問題云云，然依前所述，系爭推土機在保固期間內所發
      生之瑕疵，均屬結構、零組件之故障所致，且從上訴人之
      前從無指摘被上訴人有不正常操作，而逕自探查故障原因
      並予更換零組件以及調整結構之情，上訴人於本件訴訟中
      又未舉證證明被上訴人有不正常操作致生上開瑕疵之事實
      ，則其所為此項抗辯，殊無足取。
七、被上訴人主張：上訴人無修復系爭推土機之能力，依保固書
    之約定為給付不能，被上訴人據以解除本件買賣契約，是否
    合法？
  (一)依上所陳，上訴人應依其出具之保固書，在保固期間內針對
    被上訴人正常操作下之系爭推土機有關結構、零組件之故障
    ，負無償修復之責任，至保固期間於95年6 月14日屆滿時，
    系爭推土機仍存有結構上之故障，致無法行走，不具備通常
    效用之情事。上訴人迄今仍未予修復，亦為上訴人所不爭執
    （本院卷第50頁），就上訴人未盡保固書約定之修繕責任法
    律效果為何，自契約書第10條第1項第2款、同條第3 項約定
    ，以及被上訴人數次發函表明：上訴人未盡保固責任，將逕
    行動用保固保證金另請第三人辦理修復之意（原審卷第28、
    31頁），足認上訴人提供之保固保證金59,500元，以供擔保
    上訴人盡其保固書修繕責任，即上訴人未盡保固書責任時，
    被上訴人得以該保證金取代上訴人修繕之用，並未進一步明
    文約定在上訴人未盡保固書責任時，被上訴人有約定解除權
    。是因上開保固書責任究其法律性質仍屬物之瑕疵擔保責任
    ，則應回歸民法中債編總則相關規定即第365條： 被上訴人
    就上訴人未盡其物之瑕疵擔保責任得主張解除契約、請求減
    少價金，而解除權或請求權於被上訴人發見應於上訴人負擔
    保責任之瑕疵通知上訴人之6個月間行使予以規範， 查系爭
    推土機於93年11月12日無法前進倒退，有行進控制桿故障情
    事，經通知後上訴人更換行進控制桿，惟於94年3 月22日發
    生操作油溫度感測器故障、94年3 月30日再發生無法重新標
    定行進控制桿感測器之情，上訴人均知之甚明，此有上訴人
    之維修紀錄可佐（原審卷第73頁），被上訴人通知上訴人在
    94年6 月15日前修復，詳如前陳，自上訴人知悉上開瑕疵情
    事之94年3月30日止起算，被上訴人遲至97年1月18日始以準
    備書狀為解除契約之意思表示（ 原審卷第105頁），顯逾民
    法第365條規定之6個月期間，則被上訴人所為解除契約之意
    思表示，應為不合法。
  (二)被上訴人雖主張：上訴人無法依保固書約定修復系爭推土機
    之瑕疵，屬可歸責於上訴人事由而給付（修復或更換）不能
    ，依民法第226條、第256條規定解除本件契約云云（本院卷
    第86頁）。然查被上訴人向上訴人購買一般規格之推土機一
    部，上訴人於93年2月20 日交付系爭推土機，並經被上訴人
    受領，標的物自此特定，兩造並依買賣契約各盡其交付買賣
    標的物及交付價金之主給付義務，自無上訴人就主給付義務
    有給付不能之情形可言。雖在兩造約定之保固期間內，上訴
    人就系爭推土機有結構上瑕疵迄今無法補正之情事，上訴人
    除應負前述之物之瑕疵擔保責任外，在上訴人有可歸責事由
    時另應負不完全給付之責任，則被上訴人尚得類推適用民法
    第226條第2項規定，就該瑕疵所生損害請求賠償（最高法院
    77年度第7 次民事庭會議決議參照）。本件被上訴人並未主
    張上訴人應負不完全給付之損害賠償責任，參照首揭說明，
    在兩造未約明情況下，被上訴人尚無從僅以上訴人未盡附隨
    義務（保固書責任）據以解除契約。故被上訴人上開主張，
    應無可採。
八、綜上所述，被上訴人基於上訴人未依保固書約定盡修繕責任
    ，解除兩造間買賣契約，爰依民法第259條第2款規定請求上
    訴人返還上訴人受領之價金595萬元及自97年1月19日起算之
    法定遲延利息，均為無理由，不應准許；其假執行之聲請亦
    失依附，應併予駁回。原審判命上訴人給付，並為假執行之
    宣告，尚有未洽。上訴意旨指摘原判決不當，求予廢棄改判
    ，為有理由，爰由本院廢棄改判如主文第二項所示。
九、據上論結：本件上訴為有理由，依民事訴訟法第450 條、第
    78條，判決如主文。
中    華    民    國    98    年    3    月     25    日
                    民事第一庭
                        審判長法  官  張耀彩
                              法  官  盧彥如
                              法  官  林金吾
正本係照原本作成。
如不服本判決，應於收受送達後20日內向本院提出上訴書狀，其
未表明上訴理由者，應於提出上訴後20日內向本院補提理由書狀
（均須按他造當事人之人數附繕本）上訴時應提出委任律師或具
有律師資格之人之委任狀；委任有律師資格者，另應附具律師資
格證書及釋明委任人與受任人有民事訴訟法第466條之1第1 項但
書或第2項（詳附註）所定關係之釋明文書影本。
中    華    民    國    98    年    3     月    25    日
                              書記官  張淑芳
附註：
民事訴訟法第466條之1（第1項、第2項）：
對於第二審判決上訴，上訴人應委任律師為訴訟代理人。但上訴
人或其他法定代理人具有律師資格者，不在此限。
上訴人之配偶、三親等內之血親、二親等內之姻親，或上訴人為
法人、中央或地方機關時，其所屬專任人員具有律師資格並經法
院認為適當者，亦得為第三審訴訟代理人。


司法院資訊處製作；財團法人民間司法改革基金會備份。
